臺灣臺南地方法院新市簡易庭民事小額判決
                                   109年度新小字第1044號
原      告  陳耀哲  
被      告  汪憲男  

上列當事人間請求損害賠償事件，經本院於民國110年1月22日言
詞辯論終結，判決如下：
    主      文
原告之訴駁回。
訴訟費用新臺幣壹仟元由原告負擔。
    事實及理由
一、原告起訴主張：
  ㈠兩造同為臺南市永康區歐洲世界社區住戶，原告為該社區管
    理委員會（下稱管委會）委員，原告於民國109年9月29日15
    時許，與訴外人即社區總幹事汪芳美一同前往被告住處，欲
    協調被告房屋漏水事宜，不料兩造對話時，被告每每在原告
    把話說完前，便惡言相向大聲斥責原告，更用「幹你娘」、
    「丟臉」等侮辱性言詞辱罵原告，並用手肘抵住原告胸口，
    直接把原告推至門外，且繼續辱罵原告「丟臉」，使原告感
    到人格受到莫大的恥辱。原告以前述言詞辱罵原告，足以貶
    抑原告之人格及社會評價，爰依民法第18條、第184條、第1
    95條規定提起本件訴訟，向被告請求精神上損害賠償新臺幣
    （下同）5萬元。
  ㈡並聲明：被告應給付原告5萬元。
二、被告則辯以：
  ㈠緣被告房屋側面牆面外部磁磚破損嚴重，導致屋內滲水，原
    告與社區總幹事汪芳美至被告家中協調修繕費用分攤事宜，
    協調時汪芳美談及管委會經費拮据，被告因此建議管委會委
    員以後不要再支領出席費，因管委會委員每月只開會一次，
    管委會每月要支出出席費9,000元，且認為委員支領出席費
    是可受公評之事，所以被告才講出委員們領出席費卻說經費
    拮据，沒錢修理外牆很丟臉等語，被告前述言論並非針對原
    告個人，也沒有要侮辱任何人，且被告亦未曾以「幹你娘」
    一詞辱罵原告。
  ㈡並聲明：
　⒈原告之訴駁回。
　⒉如受不利判決，願供擔保請准宣告免為假執行。
三、本院得心證之理由：
  ㈠按因故意或過失，不法侵害他人之權利者，負損害賠償責任
    ；不法侵害他人之身體、健康、名譽、自由、信用、隱私、
    貞操，或不法侵害其他人格法益而情節重大者，被害人雖非
    財產上之損害，亦得請求賠償相當之金額，民法第184條第1
    項前段、第195條第1項定有明文。又所謂名譽，係指人在社
    會所享有一切對其品德、聲譽所為之評價。而所謂侵害名譽
    ，係指貶損他人人格在社會上之評價而言，必須依一般社會
    觀念，足認其人之聲譽已遭貶損始足當之，至於主觀上是否
    感受到損害，則非認定之標準。而民法上名譽權之侵害雖與
    刑法之誹謗罪不相同，惟刑法就誹謗罪設有處罰規定，該法
    第310條第3項規定「對於所誹謗之事，能證明其為真實者，
    不罰。但涉於私德而與公共利益無關者，不在此限」；同法
    第311條第3款規定，以善意發表言論，對於可受公評之事，
    而為適當之評論者，亦在不罰之列。蓋不問事實之有無，概
    行處罰，其箝制言論之自由及妨害社會，可謂至極。凡與公
    共利益有關之真實事項，如亦不得宣佈，基於保護個人名譽
    ，不免過當，而於社會之利害，未嘗慮及。故參酌損益，乃
    規定誹謗之事具真實性者，不罰。但僅涉及私德而與公共利
    益無關者，不在此限。又保護名譽，應有相當之限制，否則
    箝束言論，足為社會之害，故以善意發表言論，就可受公評
    之事，而適當之評論者，不問事之真偽，概不予處罰。上述
    個人名譽與言論自由發生衝突之情形，於民事上亦然。是有
    關上述不罰之規定，於民事事件即非不得採為審酌之標準。
    亦即，行為人之言論雖損及他人名譽，惟其言論屬陳述事實
    時，如能證明其為真實，或行為人雖不能證明言論內容為真
    實，但依其所提證據資料，足認為行為人有相當理由確信其
    為真實者；或言論屬意見表達，如係善意發表，對於可受公
    評之事，而為適當之評論者，不問事之真偽，均難謂係不法
    侵害他人之權利，尚難令負侵權行為損害賠償責任（最高法
    院97年度台上字第970號民事判決意旨參照）。
  ㈡按當事人主張有利於己之事實者，就其事實有舉證之責任，
    民事訴訟法第277條前段亦有明文。原告主張被告於上揭時
    、地以「丟臉」、「幹你娘」等言詞辱罵原告，被告固不否
    認有口出「丟臉」之字句，惟否認有侮辱原告之意思，並以
    前開情詞抗辯，另否認有以「幹你娘」言詞辱罵原告，依前
    揭之說明，應由原告就其主張負舉證責任。經查：
　⒈原告主張被告辱罵「丟臉」部分：
　　本院依原告聲請傳訊當時在場之證人即社區總幹事汪芳美到
    庭證稱：伊目前住在臺南市永康區歐洲世界社區，伊是社區
    總幹事，109年9月29日15時左右，伊與原告去被告住處談修
    繕費分攤的問題，管委會的意思要我們私下與被告談，是否
    願意分攤修繕費用，我對當時的對話已經沒印象了，只記得
    被告有提到管委會委員出席會議領500元出席費部分，被告
    對此很氣憤，遂罵原告領出席費「丟臉」，其他的伊不記得
    了，「丟臉」二字應該是針對社區管委會的委員出席會議還
    領出席費500元這件事認為不應該，才講出「丟臉」等語（
    本院卷第126-128頁），審酌證人汪芳美與兩造無特殊利害
    關係，衡情應無干冒偽證之風險而為虛偽陳述之必要，其證
    詞應堪採信。足見被告所述「丟臉」之字句，係針對社區委
    員會之委員出席會議支領出席費之可受公評之事項提出評論
    ，而非單純以抽象、謾罵、情緒性之人身攻擊而刻意詆毀原
    告之名譽，則縱被告上開言詞傷及原告主觀上之情感，惟客
    觀上並不足以導致原告之人格尊嚴產生減損之效果，亦無損
    及原告於社會上之評價，自難認定被告有何侵害原告名譽之
    情事。
　⒉原告主張遭被告辱罵「幹你娘」部分：
　　證人汪芳美復證稱：伊只記得被告有請原告出去，從他家出
    去離開，伊沒有印象被告對原告罵三字經「幹你娘」等語（
    本院卷第127頁），且原告復未能提出其他證據以實其說，
    實難單憑原告之指述認定被告曾對其辱罵「幹你娘」乙詞。
    是原告之上開主張，難認有據。
  ㈢綜上，被告所述「丟臉」之字句，係針對社區委員會之委員
    出席會議支領出席費之可受公評之事項提出評論，並非惡意
    詆毀原告之名譽；另原告亦無法證明被告曾以「幹你娘」乙
    詞辱罵之事實，是原告主張被告侵害其名譽權，應負損害賠
    償責任，即屬無據。從而，原告依侵權行為之法律關係，請
    求被告賠償精神慰撫金5萬元，為無理由，應予駁回。
四、本件事證已臻明確，兩造其餘主張、陳述及所提之證據暨攻
    擊防禦方法，經核本案判斷結果無影響，毋庸再予一一審酌
    ，附此敘明。
五、按訴訟費用，由敗訴之當事人負擔；小額訴訟，法院為訴訟
    費用之裁判時，應確定其費用額，民事訴訟法第78條、第43
    6條之19第1項分別定有明文。本件訴訟費用計1,000元（即
    第一審裁判費），應由敗訴之原告負擔，爰確定如主文第2
    項所示。
六、結論：本件原告之訴為無理由。爰依民事訴訟法第436條之2
    3、第436條第2項、第78條、第436條之19第1項，判決如主
    文。
中　　華　　民　　國　　110 　年　　2 　　月　　9 　　日
                    新市簡易庭  法  官　曾仁勇
以上正本證明與原本無異。
如不服本判決，應於送達後20日內，向本院提出上訴狀並表明上
訴理由，如於本判決宣示後送達前提起上訴者，應於判決送達後
20日內補提上訴理由書（須附繕本）。
對於小額程序之第一審判決之上訴，非以其違背法令之理由，不
得為之。且上訴狀內應記載表明（一）原判決所違背之法令及其
具體內容。（二）依訴訟資料可認為原判決有違背法令之具體事
實者。
如委任律師提起上訴者，應一併繳納上訴審裁判費。 
中　　華　　民　　國　　110 　年　　2 　　月　　9 　　日
                                書記官  吳佩芬